【裁判字號】    97,消債抗,116
【裁判日期】    971023
【裁判案由】    更生事件
【裁判全文】
臺灣板橋地方法院民事裁定           97年度消債抗字第116號
抗  告  人  甲○○
上列抗告人因消費者債務清理條例聲請更生事件，對於中華民國
97年9 月3 日本院97年度消債更字第349 號裁定提起抗告，本院
裁定如下：
    主    文
抗告駁回。
抗告程序費用新臺幣壹仟元由抗告人負擔。
    理    由
一、本件抗告意旨略以：抗告人於民國95年間已依金融主管機關
    協調成立之中華民國銀行公會會員辦理消費金融案件無擔保
    債務協商機制，與最大債權金融機構安泰商業銀行達成協商
    ，其協議還款金額為每月新臺幣（下同）22,627元整。然當
    時另有台北富邦銀行及花旗銀行未納入協商，每期分別應繳
    8,402元及1,390元，加以遭法院執行命令強制扣薪14,372元
    ，致抗告人無法繼續依約履行原協商方案，爰提起抗告，並
    聲明：原裁定廢棄，本件更生聲請請准予續行等語。
二、按債務人對於金融機構因消費借貸、自用住宅借款、信用卡
    或現金卡契約而負債務，在聲請更生或清算前，應提出債權
    人清冊，以書面向最大債權金融機構請求協商債務清償方案
    並表明共同協商之意旨，消費者債務清理條例第151 條第1
    項定有明文。次按債務人與金融機構協商成立者，不得聲請
    更生或清算，但因不可歸責於己之事由，致履行顯有重大困
    難者，不在此限；本條例施行前，債務人依金融主管機關協
    調成立之中華民國銀行公會會員辦理消費金融案件無擔保債
    務協商機制與金融機構成立之協商，準用前項之規定，消費
    者債務清理條例第151 條第5 項、第6 項亦分別有明文可參
    。又聲請更生或清算不合程式或不備其他要件者，法院應以
    裁定駁回之，但其情形可以補正者，法院應定期間先命補正
    ，復為同條例第8 條所明定。
三、經查：原審法院曾於97年6 月25日裁定命抗告人應予補正，
    而抗告人雖於同年7 月9 日為補正，然就其應補正事項如協
    商成立後，有何不可歸責於己之事由致履行顯有重大困難之
    相關證明文件等，則未依限補正。又依抗告人所提出之財政
    部臺灣省北區國稅局95、96年度綜合所得稅各類所得資料清
    單顯示，抗告人之每月所得分別約為57,877元、55,461 元
    ，經本院審酌抗告人協商期間每月平均所得與協商還款金額
    相較，顯然並未超出其償債能力。再者，縱認抗告人所主張
    屬實，然依抗告人95年每月收入平均達57,877元，扣除前開
    協商還款金額每月22,627元、未納入協商金額9,792 元（8,
    402 +1,390 =9,792） 、急難貸款2,636 元、母親扶養費用
    2,377 元（9,509 ÷4=2,377） 後，所餘數額尚足供抗告人
    依內政部公布之最低生活費臺灣省每人每月9,509 元之所需
    ，況且復參酌其全國財產稅總歸戶財產查詢清單顯示，其名
    下有股票投資金額達872,530 元（見原審卷第74頁），顯有
    清償之能力。（至抗告人所列子女教育費用部分，除因其子
    女皆已成年外，且該筆支出除有政府教育補助外，亦可辦理
    就學貸款，自應予以剔除，併此敘明）。末者，抗告人毀諾
    時點為95年12月28日，亦與抗告人於96年6 月29日遭強制扣
    款一事無涉。
四、基此，原審法院以抗告人並無不可歸責於己致履行顯有重大
    困難之情形，而認抗告人之聲請更生係屬無據，非無理由。
    從而，原審裁定駁回債務人更生之聲請，於法並無違誤。抗
    告意旨指摘原裁定為不當，求予廢棄云云，為無理由，應予
    駁回。
五、據上論結，本件抗告為無理由，依消費者債務清理條例第15
    條，民事訴訟法第495 條之1 第1 項、第449 條第1 項、第
    95條、第78條，裁定如主文。
中    華    民    國    97    年    10    月    23    日
                  民事第二庭    審判長法  官  蕭胤瑮
                                      法  官  張筱琪
                                      法  官  吳振富
以上正本證明與原本相符
本裁定不得抗告
中    華    民    國    97    年    10    月    23    日
                                      書記官  李宏明


司法院資訊處製作；財團法人民間司法改革基金會備份。
